最高法院刑事判決　　　　　　　　　　　　　　　八十六年度台上字第三○九三號
　　上 訴 人　甲○○
右上訴人因違反山坡地保育利用條例案件，不服台灣高等法院中華民國八十五年六月
二十五日第二審判決（八十五年度上訴字第一九四六號，起訴案號：台灣台北地方法
院檢察署八十四年度偵字第二○三四八號），提起上訴，本院判決如左：
    主  文
原判決撤銷，發回台灣高等法院。
    理  由
本件原判決引用第一審判決書之記載，認定上訴人甲○○曾於民國八十二年十二月十
五日受有期徒刑五月執行完畢，又明知台北縣新店市○○段四十分小段四一五號山坡
地非其所有，竟基於為自己不法利益之概括犯意，未經該土地所有權人或管理人之同
意，利（雇）用不知情之工人陸續自八十年至八十四年十月，在該地內擅自占據如原
判決附圖編號２至及１等處，分別設置墳墓（地）及土地公廟等工作物（經第一審
囑託測量始知上開編號之一部分及、１號全部屬於同地段四一四號，為台北縣政
府管理之國有山坡地，餘屬已故高海賊所有），足以生損害於高海賊之合法繼承人及
台北縣政府對上開土地之支配權等情，因而維持第一審論處上訴人連續在公有及他人
山坡地內擅自設置工作物累犯罪刑之判決，駁回上訴人在原審之上訴，無非以上訴人
在警訊自承未向上開土地所有權人或管理人承租為其主要論據，固非無見。
惟查：(一)就土地公廟部分，上訴人於第一審偵審中辯稱該廟早年即由不詳姓名之善心
人士建立，嗣因長年失修，破損剝落，其始於八十四年初提供建材，予以修繕（偵字
第二四八四四號卷頁五、一審卷頁五十一）；就墳墓（地）部分，上訴人迭於歷審辯
稱其或受喪家僱用整修舊墓，或為喪家築墓，均有向地主高進順（高海賊之繼承人）
付款，買取土地使用權，並提出高進興收款收據一張及兌領之支票影本二張為證（一
審卷頁十六、十七、二十七、七十八、七十二、原審卷頁十四反面、十八－二十一、
二十五），證人即喪家丁國卿亦提出其於七十七年向北宜企業公司劉阿嬌（上訴人前
妻）購買青潭地之使用證明書（一審卷頁五十四、七十五反面、七十八反面）。凡此
證據俱於上訴人有利，且攸關其應否成立犯罪之認定，原審恝置不理，遽行判決，殊
嫌率斷。(二)檢察官起訴上訴人未經（政府）許可及土地所有人同意，而於上開山坡地
開挖整地，設置墳墓，觸犯山坡地保育利用條例第三十四條第一項「在公有或他人山
坡地內擅自墾殖或設置工作物」罪嫌，原審就上訴人有無依該條例及各級政府關於山
坡地保育利用之規定而使該山坡地，未予調查論列，即遽行判決，亦嫌查證未盡。以
上諸端或為上訴意旨所指摘，或為本院得依職權調查事項，應認原判決有撤銷發回之
原因。
據上論結，應依刑事訴訟法第三百九十七條、第四百零一條，判決如主文。
中      華      民      國    八十六    年      五      月    二十八    日
                              最高法院刑事第四庭
                                  審判長法官  莊  來  成
                                        法官  曾  有  田
                                        法官  王  德  雲
                                        法官  謝  俊  雄
                                        法官  林  永  茂
      右正本證明與原本無異
                                              書  記  官
中      華      民      國    八十六    年      六      月      三      日
